臺灣彰化地方法院交通事件裁定　　　 100年度交聲字第1006號
移送機關即
原處分機關　交通部公路總局臺中區監理所彰化監理站
異　議　人
即受處分人　許秀華
上列異議人即受處分人因違反道路交通管理處罰條例案件，對於
交通部公路總局臺中區監理所彰化監理站於民國100 年5 月27日
所為之處分（彰監四字第裁64-I00000000號裁決書）聲明異議，
本院裁定如下：
    主  文
異議駁回。
    理  由
一、原處分機關意旨略以：異議人即受處分人許秀華（下稱受處
    分人）於民國( 下同）98年11月27日22時15分許，酒後駕駛
    車牌號碼KPC-169 號重型機車，在彰化縣彰化市○○○路段
    ，因酒後駕車，經測得酒精濃度測定呼氣值達每公升1.49毫
    克，員警認有違反道路交通管理處罰條例第35條第1 項第1
    款規定之行為，掣開違反道路交通管理事件通知單（單號：
    彰警交字第I00000000 號）舉發，並經原處分機關於100 年
    5 月27日以彰監四字第裁64-I00000000號裁決書，裁處罰鍰
    新臺幣（下同）45,000元整，禁止考領駕駛執照12個月，施
    以道安講習。惟又一行為同時觸犯刑事法律及違反行政法上
    義務規定者，如刑事案件經檢察官為不起訴處分確定後，依
    行政罰法第26條第2 項規定，得依違反行政法上義務規定為
    行政裁罰，並無違反一事不二罰之法律規定，原處分應無不
    合等語。
二、聲明異議意旨略以：伊違背安全駕駛一案，經向檢察官表示
    願服義務勞務後獲不起訴處分確定。然監理站卻仍對伊裁處
    罰鍰，爰依法聲明異議云云。
三、按汽車駕駛人飲用酒類後，其吐氣所含酒精濃度超過每公升
    0.25毫克以上者，不得駕車；汽車駕駛人，駕駛汽車經測試
    檢定，有酒精濃度超過規定標準者，處15,000元以上60,000
    元以下罰鍰，當場移置保管其車輛及吊扣其駕駛執照1 年，
    並應接受道路交通安全講習；汽車駕駛人違反道路交通管理
    處罰條例規定，應受吊扣駕駛執照處分，於汽車駕駛人無駕
    駛執照駕車者，在所規定吊扣期間內，不得考領駕駛執照，
    道路交通安全規則第114 條第2 款及道路交通管理處罰條例
    第35條第1 項第1 款、第24條第1 項第2 款、第67條第6 項
    分別定有明文。
四、按94年2 月5 日公布、95年2 月5 日施行之行政罰法第26條
    第1 項規定：「一行為同時觸犯刑事法律及違反行政法上義
    務規定者，依刑事法律處罰之。但其行為應處以其他種類行
    政罰或得沒入之物而未經法院宣告沒收者，亦得裁處之。」
    此乃一行為同時造成刑罰法律與行政秩序罰規定發生競合適
    用之關係時，基於「一事不二罰」之法理，經由立法程序確
    立應以刑罰優先為原則，避免行為人承受過度且重複之處罰
    ；此觀該條立法理由明確揭示：「一行為同時觸犯刑事法律
    及違反行政法上義務規定時，由於刑罰與行政罰同屬對不法
    行為之制裁，而刑罰之懲罰作用較強，故依刑事法律處罰，
    即足資警惕時，實無一事二罰再處行政罰之必要，且刑事法
    律處罰，由法院依法定程序為之，較符合正當法律程序，應
    予優先適用；但罰鍰以外之沒入或其他種類行政罰，因兼具
    維護公共秩序之作用，為達行政目的，行政機關仍得併予裁
    處，故為第1 項但書規定。」其理益明。是以前揭行政罰法
    中刑事法律處罰優先且不再處以行政秩序罰之目的，既係因
    為行為人已接受刑罰而足資警惕，且已發生懲罰之作用，即
    無使行為人陷於雙重處罰之不利益，則關於刑事法律處罰之
    範圍自應採取實質認定，凡刑事實體法或程序法中所規定客
    觀上剝奪行為人生命、自由、財產權利，主觀上亦因制裁之
    嚴厲性、痛苦性，其強度足以造成心理強制而間接達成矯正
    教化目的之處遇手段，皆應納入其中，而不以形式上符合刑
    法第32條至第34條所定主刑及從刑種類者為限，始與前揭法
    律規範之意旨相符。又關於罰鍰部分，依道路交通管理處罰
    條例第35條第8 項規定「前項汽車駕駛人，經裁判確定處以
    罰金低於本條例第九十二條第三項所訂最低罰鍰基準規定者
    ，應依本條例裁判決繳納不足最低罰鍰之部分」，故檢察官
    若採取職權不起訴處分，未將該案逕行起訴或聲請簡易判決
    處刑，受處分人亦未因上開不起訴處分而剝奪其財產權，監
    理機關，依道路交通管理處罰條例第35條第8 項及同條例第
    92 條 第3 項所訂最低罰鍰基準規定者（依違反道路交通管
    理事件統一裁罰基準表之規定，駕駛人違反處罰條例第35條
    第1 項第1 款之規定，其吐氣所含酒精濃度超過每公升0.55
    毫克以上者，機車之最低罰鍰為45,000元，小型車之最低罰
    鍰為49,500元），命須補繳不足最低罰鍰之部分，並無一事
    兩罰之疑慮，原處分機關即得逕依違反行政法上義務規定裁
    處。
五、經查：
(一)、本件受處分人於98年11月27日19時，在彰化縣彰化市○○○
    路友人住處飲用啤酒及高粱酒數杯後，已達不能安全駕駛動
    力交通工具之程度，卻仍於同日22時許，騎乘車號KPC-169
    號重型機車上路，而在行經彰化市○○○路時，因不勝酒力
    而發生車禍，經醫院對其抽血檢查，驗得其當時血液中酒精
    濃度為每公升297.9 毫克（換算其呼氣酒精濃度為每公升1.
    49毫克），經警移送臺灣彰化地方法院檢察署檢察官偵辦，
    由該署檢察官就異議人所涉服用酒類後致不能安全駕駛動力
    交通工具而駕駛罪，於99年1 月25日以99年度偵字第611 號
    以其「因本案犯行受有頭部外傷併蜘蛛膜下腔出血且住院多
    日，並未傷及他人」為由，而依刑事訴訟法第253 條為職權
    不起訴處分確定，此有上開不起訴處分書在卷可憑。
(二)、據此，本件受處分人有於上開時、地酒後騎乘機車之違反道
    路交通管理處罰條例第35條第1 項第1 款規定之行為，且係
    同時觸犯刑事法律及違反行政法上義務規定之行為，而其中
    觸犯刑事法律部分，既經檢察官為不起訴處分確定，依上開
    所述行政罰法第26條第2 項之規定，仍得依違反行政法上義
    務之規定予以裁處，故原處分機關依上開所述之各該規定裁
    處罰鍰45,000元，並無違誤，異議人之法律上主張，容有誤
    會。
(三)、另而原處分機關所為之施以道安講習及禁止考領駕駛執照之
    行政處分，究其性質，係屬對於預防將來再犯危險兼具維護
    公共秩序作用之行政管制罰，而與行政罰鍰係屬對於過去違
    反行政法上義務之行為予以處罰之行政秩序罰，有所不同，
    且其立法目的亦與刑罰有別，從而，前揭行政罰法第26條之
    一事不二罰原則，於此並無適用餘地，得據以處罰受處分人
    施以道路交通安全講習及禁止考領駕駛執照。
六、綜上所述，異議人於98年11月27日飲酒後騎乘機車，為警查
    獲，測得呼氣酒精濃度為每公升1.49毫克之違規行為，原處
    分機關依道路交通管理處罰條例第24條第1 項第2 款、第35
    條第1 項第1 款、第67條第6 項及違反道路交通管理事件統
    一裁罰基準表之規定，裁處異議人45,000元，禁止考領駕駛
    執照12個月，施以道安講習，依法並無違誤，且所裁罰之金
    額亦無不當之處，本件異議為無理由，自應將其異議駁回。
據上論斷，依道路交通事件處理辦法第18條，裁定如主文。
中    華    民    國   100    年    7    月    25     日
                  交通法庭          法  官  鮑慧忠
以上正本證明與原本無異。
如不服本裁定，應於裁定送達後五日內向本院提出抗告狀(須附
抗告狀繕本 )。
中    華    民    國   100    年    7     月    25    日
                                    書記官  林子惠